【裁判字號】    89,易,386
【裁判日期】    890728
【裁判案由】    詐欺
【裁判全文】
臺灣臺中地方法院刑事判決                          八十九年度易字第三八六號
    公訴人  台灣台中地方法院檢察署檢察官
    被  告  甲○○
右列被告因詐欺案件，經檢察官提起公訴（八十八年度偵字第一九二九五號），本院
判決如左：
    主  文
甲○○意圖為自己不法之所有，以詐術使人將本人之物交付，處有期徒刑陸月。緩刑
肆年。
    事  實
一、甲○○明知其已無清償債務之能力，竟意圖為自己不法之所有，以朋友需錢週轉
    為由，於八十七年九月一日在台中縣大里市向丙○○借款新台幣（下同）四十萬
    元，並聲稱一個月後即返還借款，致使丙○○陷於錯誤而如數借款，詎料甲○○
    屆期未清償，又於八十七年十月十五日簽發票面金額四十萬元之本票一紙交給丙
    ○○收執，請其再延長一個月還款，經丙○○再三催討，甲○○明知其所經營之
    親旺鞋業有限公司（下稱親旺公司）設於第一商業銀行大里分行之支票存款帳號
    二五五五八八號帳戶已於八十七年十一月六日遭銀行列為拒絕往來戶，竟仍於八
    十七年十二月間開立親旺公司為發票人，票面金額四十萬元，票載發票日為八十
    七年十二月三十日之支票一紙交付丙○○，屆期經提示遭退票後，丙○○始知受
    騙。
二、案經被害人丙○○訴請台灣台中地方法院檢察署檢察官偵查起訴。
    理  由
一、訊據被告甲○○固坦承於八十七年九月一日向告訴人丙○○借款四十萬元迄未清
    償之事實，惟矢口否認有何詐欺之犯行，辯稱：伊借錢時即簽發票載發票日為八
    十七年十二月三十日之支票給告訴人，且已先預扣利息，伊後來也有再支付共約
    二萬元之利息給告訴人，還將坐落台中縣大里市○○路七○二巷三六號房地讓告
    訴人設定抵押，及簽發一紙本票作為擔保，伊係因週轉不靈，致一時沒辦法還錢
    ，等到房子賣掉後即可償還告訴人，並無詐騙之意云云。惟查右揭事實，業據告
    訴人丙○○於偵審中指述綦詳，復有告訴人之台中市第二信用合作社存摺（上載
    ：87.9.1票信電匯400000）影本一份、上開本票、支票影本各一紙及存款不足退
    票單影本一紙等在卷足稽，又被告經營之親旺公司設於第一商業銀行大里分行之
    支票存款帳號二五五五八八號帳戶係於八十七年六月六日開始退票，於八十七年
    十一月六日被列為拒絕往來戶，亦有第一商業銀行大里分行八十八年十一月四日
    一大里字第一九一號函檢送之支票存款存戶退票資料查詢單二份及該行八十九年
    六月一日一大里字第七五號函一份在卷可按，可知被告於八十七年九月一日借款
    之時，已無清償債務之能力，竟仍向告訴人諉稱一個月後即返還借款，致使告訴
    人陷於錯誤而如數借款，堪認被告於借款之初，應有不法所有之詐欺意圖甚為明
    顯。被告雖辯稱其於八十七年九月一日借款時即開立親旺公司支票予告訴人，當
    時支票尚未成為拒絕往來戶云云，然告訴人指稱被告是先開立一紙四十萬元之本
    票未兌現後，再於八十七年十二月間交付一紙票載發票日為八十七年十二月三十
    日之同額支票。經查證人即代書事務所職員乙○○於本院八十九年七月五日、同
    年月十九日審理中到庭證稱：八十七年十二月間某日被告與告訴人到代書事務所
    拿取設定抵押之相關文件時，告訴人曾告訴伊說被告當天有簽發一紙四十萬元之
    支票交給他等語，再徵諸該支票之票載發票日為八十七年十二月三十日，而被告
    自承簽發四十萬元本票之日期為八十七年十月十五日，倘被告於八十七年九月一
    日借款時即簽發面額四十萬元，發票日為八十七年十二月三十日之支票，則為何
    於支票尚未屆期不知是否會兌現前，被告又於八十七年十月十五日簽發交付一紙
    同額之本票，此顯與常情有違，因此被告辯稱借款時即先簽發支票給告訴人云云
    ，並不足採。被告又辯稱關於四十萬元借款部分，其前後已支付約二萬元之利息
    予告訴人云云，然此為告訴人所否認，被告亦無法提出任何交付該部分利息之證
    明，是被告空言主張有支付利息之事實，殊難採信。被告另辯稱有將房地設定最
    高限額抵押權一百萬元予告訴人，作為借款四十萬元之擔保云云，然告訴人堅稱
    ：被告曾於八十七年六月二十九日向伊借款一百萬元，約定三個月後清償債務，
    但到期未清償，經告訴人再三催討，被告始於同年十月二十日設定抵押給伊等語
    ，衡情若被告僅借款四十萬元，並毋需設定最高限額一百萬元之抵押權，是該最
    高限額一百萬元之抵押權是否確係擔保系爭四十萬元之借款已屬有疑，況該設定
    最高限額一百萬元抵押權之台中縣大里市○○路七○二巷三六號房地，前於八十
    六年四月間即已設定最高限額四百八十萬元之第一順位抵押權予台灣省合作金庫
    ，有土地及建物登記謄本各一份及抵押權設定契約書影本二份在卷可按，而告訴
    人於本院八十九年五月二十四日審理中陳稱：房子已經開始拍賣，但尚未賣成等
    語，被告亦於同日陳稱：地震後房子很難賣出去了等語，顯見被告於八十七年十
    月間提供前開房地予告訴人作為擔保，並無實益，是被告辯稱房子賣出後即可還
    錢云云，尚難採信。末參酌被告於八十七年九月間向告訴人借款，聲稱一個月後
    即可還款，然被告迄今已逾一年十個月竟仍未清償分文，且其經起訴後仍避不見
    面，經本院通緝歸案後始到庭應訊，益證被告於借款之初，主觀上即有為自己不
    法所有之詐欺意圖，故被告辯稱其無詐騙意圖云云，顯係事後卸責之詞，委不足
    採。本件事證明確，被告之犯行堪以認定。
二、核被告所為，係犯刑法第三百三十九條第一項詐欺取財罪。爰審酌被告明知自己
    已無償債能力，竟諉稱一個月即可償還借款，使告訴人陷於錯誤而如數借款，且
    事後竟又交付已遭拒絕往來之支票予告訴人，使告訴人蒙受損失及其迄今尚未與
    告訴人達成民事和解等一切情狀，量處如主文所示之刑示懲。末查被告前未曾受
    有期徒刑以上刑之宣告，素行尚可，有本院被告全國前案紀錄表在卷可按，被告
    一時失慮致罹本件刑章，其經此次刑之宣告教訓後，當知所警惕而無再犯之虞，
    本院綜核各情，認所宣告之刑，以暫不執行為適當，併予宣告緩刑四年，以啟自
    新。
據上論斷，應依刑事訴訟法第二百九十九條第一項前段，刑法第三百三十九條第一項
、第七十四條第一款，罰金罰鍰提高標準條例第一條前段，判決如主文。
中      華      民      國    八十九    年      七      月    二十八    日
                                    臺灣臺中地方法院刑事第六庭
                                        法  官  張  靜  琪
右正本證明與原本無異。
如不服本判決，應於送達後十日內向本院提出上訴狀(須附繕本)，上訴於台灣高等
法院台中分院。
                                        書記官
中      華      民      國    八十九    年      七      月    二十八    日
附錄論罪科刑條文：
刑法第三百三十九條第一項：意圖為自己或第三人不法之所有，以詐術使人將本人或
第三人之物交付者，處五年以下有期徒刑、拘役或科或併科一千元以下罰金。


司法院資訊處製作；財團法人民間司法改革基金會備份。
